【裁判字號】    89,訴,745
【裁判日期】    900417
【裁判案由】    營利事業所得稅
【裁判全文】
臺中高等行政法院判決                              八十九年度訴字第七四五號
                              .
    原      告  長業廣告事業有限公司
    代  表  人  甲○○
    代  表  人  乙○○
    訴訟代理人  丙○○
右當事人間因營利事業所得稅事件，原告不服財政部中華民國八十九年九月二十八日
台財訴第0000000000號訴願決定，提起行政訴訟，本院判決如左︰
    主  文
原告之訴駁回。
訴訟費用由原告負擔。
    事  實
一、事實概要：緣原告民國八十一年度營利事業所得稅結算申報，經被告所屬台中市
    分局查獲涉嫌取得虛設行號漢泰行開立之不實統一發票，虛增營業成本新台幣（
    下同）四、三四五、四四五元，核定補徵當年度營利事業所得稅一、０八六、三
    六０元，並依所得稅法第一百十條第一項規定按所漏稅額科處以一倍之罰鍰一、
    ０八六、三００元（計至百元止）在案。嗣後又經該分局查獲取得虛設行號世隆
    企業社開立之統一發票，虛增營業成本二、一００、０００元，再行核定補徵當
    年度營利事業所得稅五二五、０００元及處以罰鍰五二五、０００元。原告不服
    ，就查獲虛列營業成本二、一００、０００元核定補徵稅額及罰鍰部分，申經復
    查結果，未獲變更，經提起訴願，亦遭決定駁回，遂向本院提起行政訴訟。
二、兩造聲明：
    (一)原告聲明求為判決：訴願決定及原處分均撤銷。
    (二)被告聲明求為判決：駁回原告之訴。
三、兩造之陳述：
      1.原告於八十一年間因承作捷凱建設銷售案，搭建接待中心及樣品屋向世隆企
        業社購買裝潢建材一批，而取得世隆企業社開立之發票ＱＵ0000000
        0號一張，銷售額二、一００、０００元，稅額一五五、○○○元之進項憑
        証，後世隆企業社因故被稅捐單位列為虛設行號，而原告施作之接待中心及
        樣品屋均已完成並據實付款入帳，被告將原告所實際支出之成本剔除，實為
        不合理。
      2.世隆企業社之發票由原告當時擔任該行銷案之專案何提瑤收取，現場亦由何
        提瑤負責進料監督施工，公司負責人與會計人員無從查核世隆企業社是否為
        虛設行號，依被告復查決定書所述，世隆企業社發票取得於何誌軒，顯與事
        實有出入，何誌軒並未曾任職原告，且並無與原告往來之其他資料，請貴院
        查明本案事情始末。
      3.對於被告要求調查原告之資料，原告於先前配合台中縣稅捐稽徵處營業稅查
        核時，曾陸續提供相關資料，後因原告停業承辦人員交接後遺忘庫存地點，
        無法尋獲，唯部份資料於申報營所稅時應有存檔，請貴院要求被告提出以了
        解究竟。
      4.依行政法院八十五年度判字第四九三號判決意旨，認稅捐單位不應把舉證責
        任推給企業。另行政法院八十五年度判字第二一六號判決意旨，以營利事業
        有開立不實發票之情形，但未能明確指明開給那一家營利事業，則稽徵機關
        不能據以推定接受統一發票之營利事業有違法事實，而又不知取得之統一發
        票出自虛設行號，稽徵機關不宜輕率認定廠商有漏稅事實，上述所列判決中
        ，均顯示法律保護善意第三人之精神，與被告對原告之處分顯有不合。
      5.被告依刑事判決書認定原告所取得憑証不實，剔除原告成本，証據已嫌薄弱
        ，而原告八十一年度營業稅留抵稅額亦超過於（世隆企業社）發票之營業稅
        額，實無任何逃漏稅之動機，原告於八十三年間配合被告之查帳，雖認為被
        告核定之補繳稅額不甚合理，亦配合補繳稅金完成八十一年度營利事業所得
        稅之申報。原告為經營代理廣告之業務，進項與銷項金額雖大，但賺取中間
        利差極微，且又逢不景氣，請貴院衡量納稅人實際營運狀況與事實，予以復
        查撤銷原處分以維法治，且讓納稅人心服。
      6.綜上析論，被告所為處分實屬失當，於情於理於法均不合，賜予判決如訴之
        聲明，以保障原告之合法權益，實為德便。
    (二)被告答辯之理由：
      1.本件原告八十一年度營利事業所得稅結算申報，被告以原告涉嫌取得無進貨
        事實之漢泰行所開立統一發票，虛報營業成本前經核定有案。後又查獲原告
        經台灣高等法院台中分院刑事判決認定其取得無進銷及營業事實之世隆企業
        社所開立之不實統一發票金額二、一００、０００元，並虛報當年度營業成
        本二、一００、０００元，乃剔除該部分營業成本二、一００、０００元，
        及補徵當年度營利事業所得稅五二五、０００元及處以罰鍰五二五、０００
        元。原告不服，主張系爭營業成本二、一００、０００元，係施作樣品屋及
        接待中心之材料成本，並據實入帳及付款，無虛列成本之情事等語，申經被
        告復查決定，以據卷附台灣高等法院台中分院刑事判決影本記載，蔡信榮、
        蔡信誠與陳東谷等人基於共同犯意聯絡，以郭仕能為負責人虛設世隆企業社
        ，開立內容不實統一發票，提供丞厚公司、丞泓公司及其笙公司等作為進項
        憑證，同時以面額之百分之八至百分之十價格賣與不肖廠商幫助逃漏稅捐，
        原告及新業廣告股份有限公司於八十一年十二月間分別取得世隆企業社之不
        實統一發票各一張金額各為二百一十萬元及二百萬元，上開發票係由不詳真
        實姓名自稱「陳實安」者交予薛嘉峰，並遞次由薛君轉交蔡東麟、張棋祥及
        何誌軒，再由何誌軒賣予該二公司，顯見原告並無向世隆企業社購進系爭材
        料成本。另經被告於八十八年一月二十一日及同年月二十九日分別以中區國
        稅法字第八八０００三九五八號、八八０００五五六九號函請原告提示承攬
        契約書、資金支付證明及相關資料供核，並另以電話與原告聯繫，惟迄未獲
        提示。該虛設行號既無進銷營業事實，原告又無法證明其有另向其他營利事
        業進貨之事實，所訴有進貨事實乙節，核無足採為由，遂駁回其復查申請。
        原告復執前詞提起訴願，訴經財政部訴願決定持與被告相同論見，予以駁回
        。
      2.原告主張系爭成本支出為實，不應剔除，世隆企業社開立之統一發票，為原
        告行為時之行銷專案人員何提瑤所收取，原告無從審查，且非被告復查決定
        書所載為何誌軒交付，另被告要求提示之資料，因停業等原因，已遺忘庫存
        地點，請被告自行調閱存檔，並稱本案不應由原告負舉證責任及被告未能查
        明原告取得之統一發票確出自虛設行號，不宜輕率認定廠商有違法及漏稅事
        實，又以原告八十一年度之營業稅留抵稅額亦超過系爭發票營業稅額，應無
        逃漏動機云云，資為爭議。
      3.查據前述台灣高等法院台中分院刑事判決記載，蔡信榮、蔡信誠與陳東谷等
        人基於共同犯意聯絡，以郭仕能為負責人虛設世隆企業社，並經郭君供稱確
        無營業行為及陳東谷所供未見該商號有進貨情形，是世隆企業社為無進銷貨
        事實之虛設行號無訛。原告主張確有系爭成本支出，自應負舉證責任，惟其
        未能舉證實際交易對象，所訴實不足採信。次就原告訴稱系爭發票為行為時
        公司專案現場負責人員何提瑤所取得，公司負責人及其會計人員無從查核乙
        節，按前揭判決書所載，原告取得世隆企業社開立之不實統一發票，已經何
        誌軒、張棋祥、蔡東麟、甲○○（原告代表人）、張凱莉（原告之記帳）等
        人供證明確，原告亦不否認以該不實憑證列報成本。按通常情形，公司負責
        人及會計人員支付價款時即應審查內部驗收文件及外來憑證，審查其實際進
        貨情形及價款之正當性，是所訴自為推諉之詞。再原告主張帳證資料已遺忘
        庫存地點，要求被告機關提出相關資料，亦屬無理，因原告以不實發票虛報
        成本並經查明已如前所述，是原告若有相對主張，自應另負舉證責任，否則
        其主張自當認定為不實。又原告所稱八十一年度之營業稅尚有留抵稅額超過
        系爭發票之營業稅額部分，核與本案虛列成本並無關連，無法佐證其進貨事
        實。原告主張系爭成本確有支出，並無違章，亦無漏報所得額，不應裁處罰
        鍰，所訴核無可採。
    理  由
一、按「營利事業所得之計算，以其本年度收入總額減除各項成本費用、損失及稅捐
    後之純益額為所得額。」為所得稅法第二十四條第一項所明定。「納稅義務人已
    依本法規定辦理結算申報，但對依本法規定應申報課稅之所得額有漏報或短報情
    事者，處以所漏稅額兩倍以下罰鍰。」復為所得稅法第一百十條第一項所明定。
二、本件原告八十一年度營利事業所得稅結算申報，被告以原告涉嫌取得無進貨事實
    之漢泰行所開立統一發票，虛報營業成本前經核定有案。後又查獲原告經台灣高
    等法院台中分院刑事判決認定其取得無進銷及營業事實之世隆企業社所開立之不
    實統一發票金額二、一００、０００元，並虛報當年度營業成本二、一００、０
    ００元，乃剔除該部分營業成本二、一００、０００元，及補徵當年度營利事業
    所得稅五二五、０００元及處以罰鍰五二五、０００元。原告不服，主張系爭成
    本支出為實，不應剔除，世隆企業社開立之統一發票，為原告行為時之行銷專案
    人員何提瑤所收取，原告無從審查世隆企業社是否為虛設行號，且非被告復查決
    定書所載為何誌軒交付，另被告要求提示之資料，因停業等原因，已遺忘庫存地
    點，請被告自行調閱存檔，並稱本案不應由原告負舉證責任及被告未能查明原告
    取得之統一發票確出自虛設行號，不宜輕率認定廠商有違法及漏稅事實，又以原
    告八十一年度之營業稅留抵稅額亦超過系爭發票營業稅額，應無逃漏動機云云。
三、經查原告取得不實發票之世隆企業社，業經台灣高等法院台中分院八十六年度上
    更(一)字第二三三號刑事判決記載，蔡信榮、蔡信誠與陳東谷等人基於共同犯意聯
    絡，以郭仕能為負責人虛設世隆企業社，並經郭仕能供稱確無營業行為及陳東谷
    供稱未見該商號有進貨情形，而認定世隆企業社為無進銷貨事實之虛設行號，有
    該判決附原處分卷可稽（見原處分卷第八八頁至一○○頁），則世隆企業社既經
    法院判決認定無銷貨、進貨事實，亦即無營業行為，茲原告取得世隆企業社八十
    一年十二月之銷貨發票，自無向該商號進貨之可能。原告主張確有系爭成本支出
    ，自應負舉證責任。又被告於八十八年一月二十一日及同年月二十九日分別以中
    區國稅法字第八八０００三九五八號、八八０００五五六九號函請原告提示承攬
    契約書、資金支付證明及相關資料供核，此亦有該函件及收件回執附卷可稽（見
    原處分卷第一二一頁至一二三頁）。惟原告迄未能提出上開資料以供查核，況原
    告代表人於本院準備程序中亦陳稱無法提出有支付二百一十萬元之證明，原告上
    開主張，自不足採信。次查原告主張系爭發票為當時原告專案現場負責人員何提
    瑤所取得，公司負責人及其會計人員無從查核乙節，按前揭判決書所載，原告取
    得世隆企業社開立之不實統一發票，已經何誌軒、張棋祥、蔡東麟、甲○○（原
    告代表人）、張凱莉（原告之記帳）等人於該刑事案件中供證明確，原告亦不否
    認以該不實憑證列報成本。按通常情形，公司負責人及會計人員支付價款時即應
    審查內部驗收文件及外來憑證，審查其實際進貨情形及價款之正當性，是所訴自
    為推諉之詞。再原告主張帳證資料已遺忘庫存地點，請本院要求被告自行調閱存
    檔，提出相關資料云云。惟原告以不實發票虛報成本業經查明已如前所述，本院
    自無再命被告提出相關資料之必要。又原告所稱八十一年度之營業稅尚有留抵稅
    額超過系爭發票之營業稅額部分，核與本案虛列成本並無關連，無法佐證其進貨
    事實。綜上所述，原告無進貨事實，取得虛設行號世隆企業社開立之不實統一發
    票金額二、一○○、○○○元充當營業成本，其違法事實明確，原告上開所訴核
    無足採。從而被告據以補徵稅款五二五、０００元，並處以罰鍰五二五、０００
    元，並無違誤，訴願決定予以維持，亦無不合。原告復執前詞訴請撤銷，其訴為
    無理由，應予駁回。
四、據上論結，本件原告之訴為無理由，依行政訴訟法第一百九十五條第一項後段、
    第九十八條第三項前段，判決如主文。
中      華      民      國     九十     年      四      月     十七     日
                            臺中高等行政法院第 二 庭
                                審 判 長 法  官  沈 水 元
                                         法  官  王 德 麟
                                         法  官  林 秋 華
右正本證明與原本無異。
如不服本判決，應於判決送達後二十日內向本院提出上訴書狀，其未表明上訴理由者
，應於提起上訴後二十日內向本院提出上訴理由書（須依對造人數附具繕本）；如於
本判決宣示或公告後送達前提起上訴者，應於判決送達後二十日內補提上訴理由書（
須附繕本）。未表明上訴理由者，逕以裁定駁回。
提起上訴應預繳送達用雙掛號郵票拾份(每份三十四元)。
中      華      民      國     九十     年      四      月     十七     日
                                     法院書記官  杜 秀 君


司法院資訊處製作；財團法人民間司法改革基金會備份。
